【裁判字號】    91,自,249
【裁判日期】    920613
【裁判案由】    偽造文書
【裁判全文】
臺灣高雄地方法院刑事判決                          九十一年度自字第二四九號
    自  訴  人  甲○○
    被      告  丙○○
右列被告因偽造文書案件，經自訴人提起自訴，本院判決如左：
    主  文
丙○○無罪。
    理  由
一、公訴意旨略以：被告丙○○為豪壯企業有限公司之負責人，而案外人乙○○為暉
    揚企業社負責人，自訴人則為暉揚企業社之員工，被告丙○○明知與案外人乙○○並未有簽訂任何權利轉讓契約，自訴人亦未簽署有關權利轉讓之切結書予被告
    ，詎被告丙○○竟偽造自訴人簽名之切結書一紙，而向本院提出民事訴訟，請求
    案外人暉揚企業社負責人乙○○清償讓渡權利金四百六十萬元，致損害自訴人之
    權益，因認被告涉有刑法第二百十六條、第二百十條行使偽造私文書之罪嫌等語
    。
二、按犯罪事實應依證據認定之，無證據不得推定其犯罪事實；不能證明被告犯罪者
    ，應諭知無罪之判決，刑事訴訟法第一百五十四條、第三百零一條第一項分別定
    有明文。而刑事訴訟法上所謂認定犯罪事實之證據，係指足以認定被告確有犯罪
    行為之積極證據而言，如未能發現相當證據或證據不足以證明，自不能以推測或
    擬制之方法，以為裁判基礎（最高法院二十九年上字第三一○五號判例及四十年
    台上字第八十六號判例參照）。
三、訊之被告堅決否認有何行使偽造私文書之犯行，辯稱：伊並未假冒自訴人之名義
    偽造切結書，這張切結書係自訴人與伊太太即丁○○簽訂的，整個轉讓過程係由
    伊太太在處理等語。經查：系爭切結書確為自訴人所簽署一節，業據證人即被告
    妻子丁○○於本院調查時證稱：切結書係伊用電腦打好後，等甲○○到公司時由
    他簽名等語（見本院九十一年十二月二十四日訊問筆錄），而被告丙○○以系爭
    切結書，向本院民事庭提起請求案外人乙○○清償權利金之民事訴訟，經本院民
    事庭將系爭切結書、甲○○簽名之筆錄以及其在交運單簽收聯、台灣中小企業銀
    行潮洲分行之開戶資料及往來明細、屏東郵局開戶基本資料及印鑑卡上之簽名，
    併送往法務部調查局鑑定結果，該切結書上「甲○○」之簽名與其在上開交運單
    及金融機關開戶等文件上「甲○○」之簽名相符之事實，有該局九十一年九月三
    十日調科貳字第０九一００六一一０一０號鑑定通知書在卷可稽，復參以自訴人
    於本院調查時陳述：伊在交接過程中，都是點完貨品才簽名，伊沒有印象有簽過
    任何空白文件等語（見本院九十一年十二月二十四日訊問筆錄），是系爭切結書
    上簽名既係自訴人甲○○所簽署，而自訴人在交接過程中，復未簽署任何空白文
    件，足見系爭切結書確為甲○○本人所簽署無訛，堪信為真實。況自訴人甲○○
    於本院審理時亦陳述：公司轉讓及交接事宜，伊都是與丁○○接洽，伊沒有跟被
    告丙○○簽署任何文件等語（見本院九十二年五月三十日審判筆錄），核與被告
    辯稱：整過轉讓過程均是伊太太丁○○在處理等語相符，並經證人戊○○於本院
    調查時證稱：每次甲○○都是與丁○○聯繫，文件亦都是甲○○與丁○○簽立等
    語明確（見本院九十二年四月十八日訊問筆錄），足見在豪狀企業有限公司之轉
    讓過程中，均是由自訴人甲○○與證人丁○○接洽，本案被告並未負責轉讓權利
    之相關業務，尚難以被告丙○○係豪壯企業社之負責人，即遽認被告有何偽造私
    文書之犯行，況自訴人迄未能提出任何足資證明被告確有涉犯行使偽造私文書犯
    行之證據供本院查證，本院復查無其他積極證據，足資證明被告有何行使偽造私
    文書之犯行，不能證明被告犯罪，自應諭知無罪之判決。另證人即暉揚企業社負
    責人乙○○雖迭於本院調查時證述並未有切結書內容所述之權利轉讓情形，惟上
    開證詞尚與被告是否涉犯行使偽造私文書罪無涉，自難為被告不利之認定，併此
    敘明。
據上論斷，應依刑事訴訟法第三百四十三條、第三百零一條第一項，判決如主文。
中      華      民      國      九十二    年     六     月     十三     日
                                  臺灣高雄地方法院刑事第六庭
                                      審判長 法  官     李政庭
                                             法  官     邱基峻
                                             法  官     邱泰錄
右正本證明與原本無異。
如不服本判決，應於判決送達後十日內，向本院提出上訴狀。
                                             書記官     林慧君
中    華    民    國九十二      年      六      月      十六      日


司法院資訊處製作；財團法人民間司法改革基金會備份。
